臺灣高等法院高雄分院民事判決　　　　　91年度重上字第51號
上　訴　人　乙○○
訴訟代理人　吳剛魁律師
被上訴人　　臺灣糖業股份有限公司
法定代理人　甲○○
訴訟代理人　吳艾黎律師
上列當事人間請求給付房地價金事件，上訴人對於中華民國91年
2 月15日臺灣高雄地方法院90年度重訴字第1216號第一審判決提
起上訴，本院於94年6月1日辯論終結，判決如下：
    主      文
原判決關於命上訴人給付超過新台幣肆佰拾貳萬柒仟捌佰元本
息，及按日給付滯納金超過新台幣肆佰拾元，並該部分假執
行之宣告暨訴訟費用之裁判（除確定部分外）均廢棄。
上開廢棄部分，被上訴人在第一審之訴及假執行之聲請均駁回。
其餘上訴駁回。
本訴第一審（除確定部分外）及第二審訴訟費用由上訴人負擔二
分之一，餘由被上訴人負擔。反訴第二審訴訟費用由上訴人負擔
。
上訴人如以新台幣肆佰拾貳萬柒仟捌佰元為被上訴人供擔保後
，得免為假執行。
上訴人反訴假執行之聲請駁回。
    事實及理由
一、被上訴人臺灣糖業股份有限公司法定代理人原為錢秉才，於
    本院審理中依序變更為吳乃仁、龔照勝、林能白、甲○○，
    有經濟部資格證明書影本及經濟部函影本在卷可參（本院卷
    一第82頁、本院卷三第53頁、第207 頁、本院卷四第180 頁
    ）最後由甲○○聲明承受訴訟，核無不合，應予准許。
二、本訴部分：
  (一)被上訴人起訴主張：上訴人於民國（下同）85年6 月29日與
    伊簽訂「都會金龍A 房地預定買賣契約書」，向伊購買伊於
    坐落高雄市楠梓區○○○ ○段第113 內、118 內、119 及12
    1 地號等4 筆土地（合計面積約21,003.56 平方公尺，其中
    第120 地號土地為都市○○道路用地，產權歸屬伊所有不予
    出售轉讓）上所興建之A2棟地上4 樓店舖住宅及其基地【面
    積含主建物、附屬建物之分攤，為289.21平方公尺（約87.4
    9 坪）】，總價款新台幣（下同）9,010,000 元（自備款為
    2,700,000 元、尾款6,310,000 元），上訴人依約給付自備
    款2,700,000 元，房屋於完工後，經通知上訴人應依約於87
    年10月9 日交屋並在交屋期限內給付尾款，惟上訴人收受通
    知後，竟藉詞不依約履行，迭經催促亦置之不理，為此乃依
    兩造所訂系爭契約及買賣價金給付請求權，請求判令上訴人
    應給付被上訴人6,310,000 元及自87年11月10日起至清償日
    止按週年利率百分之五計算之利息，並自87年11月10日起至
    實際辦理交屋日止按日加付1,155 元之滯納金。
  (二)上訴人則以：1.被上訴人未提供上訴人充分審閱契約之期間
    ，系爭買賣契約書第1 條之記載，亦屬且對消費者顯示公平
    且有違誠信原則之定型化條款，該條款應為無效，不生拘束
    力，系爭買賣契約不成立。2.上訴人向被上訴人預購系爭房
    地之主要目的，乃鑑於該標的物依雙方彼此認知係坐落於高
    楠公路邊，為供經營小本生意之適當場所，被上訴人於銷售
    廣告中亦一再強調基地位置係「位於60米高楠公路與40米德
    民路口」之超值地段透天別墅店舖，上訴人乃受其欺騙而訂
    購上開房地，詎嗣後上訴人始發覺其所購房地離高楠公路尚
    有60餘公尺，大馬路變成小巷，且該區乃屬住宅區，根本無
    法全部作為商業使用。且系爭基地原為公用廢棄物傾倒之垃
    圾地，含有大量垃圾未全部清除，造成環境衛生污染，嚴重
    危害身體健康，且施工不當，偷工減料、品質粗糙，柱箍筋
    ，繫筋彎勾未依圖施工，主柱筋搭接未錯開，結構不良，承
    重、抗壓完全無法達到國家法令標準，樓板角隅未按標準圖
    做補強施工，易導致樓板角隅龜裂，影響結構安全，被上訴
    人自係以不實廣告欺騙上訴人。系爭建物有瑕疵，上訴人依
    瑕疵擔保規定請求依買賣總價之6 折計算減少價金，並與應
    付之價金抵銷。且在被上訴人補正前伊行使同時履行抗辯權
    ，自得拒絕給付價金等語，資為抗辯。
  (三)原審判決上訴人應給付被上訴人6,310,000 元本息，並按日
    給付被上訴人631 元之滯納金，駁回被上訴人其餘之訴。上
    訴人不服，提起上訴，請求：1.原判決不利於上訴人之部分
    廢棄。2.前開廢棄部分，被上訴人在第一審之訴及其假執行
    之聲請均駁回。3.如受不利判決時，請准上訴人提供擔保免
    為假執行。被上訴人則請求駁回上訴。
三、反訴部分：
  (一)上訴人起訴主張：伊向被上訴人預購系爭房地之主要目的，
    乃為於高楠公路邊經營小本生意，惟被上訴人並未依廣告內
    容交付建築於高楠公路旁之房地予伊使用，伊就此可歸責於
    被上訴人之重大瑕疵及給付不能，伊已依民法256 條、第35
    9 條規定解除契約，請求被上訴人回復原狀，聲明：被上訴
    人應返還上訴人2,700,000 元及自各繳款日起至清償日止按
    週年利率百分之五計算之利息。
  (二)被上訴人則以：系爭房地並無任何廣告不實或標的不符之瑕
    疵，自無所謂給付不能、不完全給付，上訴人主張解除系爭
    買賣契約自屬無據等語，資為抗辯。
  (三)原審為上訴人敗訴之判決，上訴人不服，提起上訴，聲明請
    求：1.原判決廢棄。2.被上訴人應返還上訴人2,700,000 元
    及自各繳款日起至清償日止，按週年利率百分之五計算之利
    息。3.上訴人願供擔保，請准宣告假執行。被上訴人則請求
    駁回上訴。
四、兩造不爭執之事項：上訴人與被上訴人簽訂「都會金龍A 房
    地預定買賣契約書」而向被上訴人購買伊在前開4 筆地號土
    地上所興築之A2棟地上4 樓店舖住宅及其基地，其總價款為
    9,010,000 元（自備款為2,700,000 元、尾款為6,310,000
    元），嗣上訴人於簽約後乃依約給付自備款2,700,000 元，
    迨系爭房屋完工後，被上訴人通知上訴人於87年10月9 日交
    屋，並在交屋期限內併給付尾款，上訴人於收受通知後拒不
    辦理交屋並未給付尾款6,310,000 元。
五、本院判斷：
  甲、本訴部分：
    (一)被上訴人是否提供上訴人部分之契約審視期間？
      依消費者保護法第5 條之規定，企業經營者「應致力充實
      消費資訊，提供消費者運用，俾能採取正確合理之消費行
      為」，是審閱機會之合理給予，自係企業經營者之法定義
      務，從而若企業經營者在未給予消費者充分審閱契約之情
      形下，消費者於訂約之後始知契約內容對其不利，自係對
      消費者「顯失公平」，依消費者保護法第12條第1 項規定
      固然可認該條款為無效。然而，企業經營者倘已給予消費
      者合理審閱契約之機會，即無上開顯失公平之情形，自無
      契約條款無效之問題。查系爭買賣契約書係被上訴人在公
      開銷售「都會金龍」前已預先擬定，並於85年6 月17日公
      開銷售時，公告有關系爭建物在內之「都會金龍」房地預
      售之文件，都會金龍房屋銷售案的訂購須知，張貼在接待
      中心之佈告欄，現場也有影印給承購戶拿回去看，工地也
      有為客人解說，已據被上訴人派至工地之解說人員丙○○
      證述屬實，並有公告一份可稽（本院卷二第43頁、本院卷
      四第186 頁），依該公告第9 條所載，有關訂購須知、平
      面圖、房地銷售面積分算表、出售房地面積及繳款明細表
      、「房地預定買賣契約書」（即系爭買賣契約書）、建造
      執照（含施工圖說）等相關文件均於被上訴人接待中心展
      示（有接待中心現場照片9 張可稽（本院卷二第49、50、
      80、81頁）消費者可逕向被上訴人接待中心洽詢索閱，衡
      情被上訴人既欲將「都會金龍」房地出售，為吸引消費者
      前來購買，自不可能一方面公告消費者可洽詢索閱上開文
      件資料，一方面卻不提供任何資料供消費者索閱，足認被
      上訴人與上訴人簽立系爭買賣契約前，已先公告包括「房
      地預售買賣契約書」在內等相關文件資料供消費者前來審
      閱。另依系爭買賣契約（原審卷第17頁背面）第1 條關於
      契約審閱約定：「乙方（即被上訴人）已於「房屋銷售前
      5 日」公開展示本契約並提供審閱，經甲方（即上訴人）
      充分審閱與認知，雙方合意訂定本契約。」，足見兩造於
      訂約前，被上訴人確已提供上訴人5 日以上之期間審閱系
      爭買賣契約書之機會，且上訴人對系爭買賣契約已有充分
      之認知始簽立系爭買賣契約書，顯見被上訴人確已提供合
      理審閱期間予上訴人審閱系爭買賣契約書。是上訴人主張
      於簽立系爭買賣契約書前，被上訴人未給予其審閱買賣契
      約書之機會，依消費者保護法施行細則第11條第1 項、第
      2 項規定，系爭買賣契約應不成立等語，要無可採。
    (二)兩造就公共設施之面積有無意思表示合致？系爭買賣契約
      是否成立？
      定型化契約中之條款違反誠信原則，對消費者顯失公平者
      ，無效，消費者保護法第12條第1 項固定有明文。然民法
      第153 條第1 項、第2 項前段亦規定，當事人互相意思表
      示一致者，無論其為明示或默示，契約即為成立；當事人
      對於必要之點，意思一致者，推定其契約為成立。又依民
      法第98條之規定，解釋意思表示，應探求當事人之真意，
      不得拘泥於所用之辭句。經查，兩造於買賣契約書第15條
      約定「本契約之附件視為本契約之一部分…」，有買賣契
      約書暨附件在卷足憑（原審卷第22頁、第32頁背面），則
      依系爭買賣契約附件中之房地面積明細表與售價明細表所
      示，上訴人買受之系爭建物所包含之公共設施面積及共用
      部分所含項目，皆已明確記載，兩造已就系爭契約必要之
      點（含公共設施之面積）意思合致而簽訂系爭買賣契約，
      該契約已有效成立，上訴人抗辯契約並未載明公共設施之
      面積及所含項目，顯失公平，依消費者保護法第12條第1
      項規定系爭買賣契約無效或不成立，顯無足取。
    (三)上訴人是否因被上訴人之詐欺而為訂立系爭買賣契約之意
      思表示？得否依民法第92條規定撤銷系爭買賣契約？
      1.系爭建物基地位於高雄市楠梓區○○○○道東側，屬都
        市計畫住宅區，坐落高雄市楠梓區○○○ ○段113 內、
        118 內、119 及121 地號等4 筆土地之情，亦經被上訴
        人於上揭系爭建物預售公告、訂購須知記載甚明（本院
        卷二43頁、第47-48 頁）。該預售公告及訂購須知既已
        指出基地坐落位置，則上訴人自可依上開公開資料，前
        往現場參觀或至地政事務所查閱地籍圖等資料，得知基
        地確實位置。至系爭建物訂購須知第8 項固記載：「本
        基地西側緊臨政府規劃設計立體交叉道路，北臨40米德
        民路規劃設計高架橋等公共設施。」，惟系爭建物基地
        北側40公尺計劃道路及西側立體交叉道用地係61年4 月
        10日公告之「楠梓主要計劃」內劃設，高雄市政府工務
        局將視財源計畫於93年7 月前編列預算開闢，亦有該局
        89年4 月18日89高市工務建字第005834號函在卷可稽（
        本院卷二第86-87 頁），參以被上訴人於出售系爭建物
        時，已於接待中心所製作之模型屋前方，標明系爭建物
        前綠色部分為「高楠公路拓寬用地」（此有被上訴人所
        提出系爭建物接待中心照片可參，（本院卷二第80頁）
        ，足認系爭建物北側40公尺及西側立體交叉道路用地，
        確屬計劃道路，僅因政府經費問題尚未完成徵收手續，
        且被上訴人並未欺罔上訴人系爭建物恰面臨高楠公路及
        德民路，是自難僅據被上訴人所提供上開文句之廣告文
        宣認其施用詐術。
      2.又系爭建物承購戶於購買系爭建物後，因對基地是否含
        有毒物質及房屋結構是否安全有所疑慮，乃向經濟部國
        營事業委員會陳情，嗣經該委員會召開協調會與承購戶
        達成結論，委由經濟部國營事業委員會洽請專業單位推
        薦專家組成專案小組進行鑑定，鑑定結果認「環保規定
        部分：經成功大學研究發展基金會環境量毒物研究中心
        量測結果，鑑定標的物空氣中甲烷含量及鑑定標的物基
        地下土壤中鉛、鉻、汞、鋅、苯、三氯乙烯、甲酚、五
        氯酚、戴奧辛等含量，均與環境背景值相近或低於我國
        環保署公布之相關標準或歐美標準。又本小組自行查證
        結果，發現土壤中苯、甲酚、五氯酚、三氯乙烯等含量
        均低於美國各州所訂定之土壤中有機污染物管制標準，
        故鑑定標的物基地下抽樣所得廢棄物，目前尚未發現有
        不符環保規定致不適合居住之現象。結構安全部分：與
        結構安全有關部分，發現兩項缺失：一為支柱箍筋末端
        彎鉤，未按施工圖規定做135 度彎鉤；二為B34 戶牆壁
        混凝土鑽心試體抗壓強度未符合我國建築技術規定第35
        2 條規定，即未達施工圖規定強度之75% 。惟任何低層
        建築之耐震性能安全與否，主要取決於建築物長軸方向
        與短軸方向之餘裕壁量是否足夠。少數部分之混凝土品
        質與箍筋品質倘有瑕疵，對整棟低層建築物之耐震安全
        不會構成嚴重威脅。又高雄市於921 集集地震時，震度
        為4 級，但鑑定標的物之主體結構並未發現損害現象，
        表示鑑定標的物目前尚無因結構安全而不適合居住之虞
        。」此有該台糖公司都會金龍楠梓3 期房屋專案小組鑑
        定報告書可憑（外放，下稱專案小組鑑定報告）。雖上
        訴人未參與系爭預售屋協調會會議（本院卷三第162 頁
        、本院卷四第68頁），惟上開鑑定報告既係國營會與同
        屬「都會金龍楠梓3 期」預售屋之承購戶及台糖公司達
        成共識後，委請建築、土木、結構、環境、法律等相關
        學術機構及人士組成專案小組，並針對「都會金龍」建
        案全區之房地進行鑑定，其專業性、客觀性及公正性應
        無疑慮，則其所作之鑑定結論對未參與「都會金龍承購
        戶聯誼會」之上訴人所承購之房地足供參酌。又上訴人
        另以臺灣高雄地方法院90年度重訴字第885 號案件中於
        92年委託國立高雄應用科技大學進行之鑑定報告書為據
        （外放，下稱高科大鑑定報告）抗辯：系爭房屋基地下
        方乃為垃圾地等語。然查，垃圾地對居住品質影響較大
        者，一般而言係地基的結構安全及空氣用水的衛生，就
        其鑑定結果而言，在第4 點結論為：「（建築基地所含
        之垃圾範圍、數量及面積，是否影響安全衛生、環境品
        質及結構安全？）因地下垃圾對安全衛生、環境品質及
        結構安全的影響必須長期觀測才能判斷，所以本鑑定案
        目前無法判斷…目前土壤及水質檢測尚在安全範圍內，
        因此沒有違反土壤及地下水污染整治法」，第5 點結論
        為「（地下水質是否已遭垃圾污染而影響衛生？）地下
        水質檢測結果，基地目前受垃圾污染情形還在安全範圍
        內。」，第7 點結論為「系爭房屋坐落之土地是否位處
        垃圾地；地下甲烷含量如何；是否已達危害環境安全之
        程度？」…因空氣中甲烷含量過高會影響身體健康，而
        地下甲烷含量不易量測，只能以空氣中甲烷含量作為依
        據，因該區空氣中的甲烷濃度在1.58至5.89ppm 之間，
        因此並不會影響該區的環境安全。」，其鑑定結論，就
        環境衛生而言，明確陳稱並無影響安全，與前揭國營會
        委託之專案小組鑑定報告安全相符，就結構安全而言，
        雖僅表示須長期觀察，然系爭房屋完工後迄今已逾4 、
        5 年，該鑑定報告現既無發現有任何結構安全上之影響
        ，且參諸國營會專案小組之鑑定結果，就目前之結構並
        不影響通常之居家安全。
      3.商業用途受限部分：上訴人抗辯：被上訴人於廣告中表
        示系爭房地係「超值地段」、「4 、5 樓透天別墅店舖
        」、「透天店面」、「位於60米高楠公路與40米德民路
        口」，致伊認為房屋全部可以作為商業使用，實則係「
        住宅區」，無法全部商業使用云云。惟查：系爭建物之
        預售公告及訂購須知第1 條（本院卷二第43頁、第47-4
        8 頁），乃明文記載系爭建物為4 樓及4 樓半店舖住宅
        、別墅住宅，屬都市計劃住宅區，於買賣契約書第1 頁
        、第21頁以下，亦均就所購房屋種類予以明確標示（原
        審卷第15-42 頁），而「別墅住宅」本不能作為店舖使
        用，「店舖住宅」顧名思義，亦是供作住宅，僅地上1
        層能作店舖使用，除為吾人一般購買經驗即可得知外，
        而上訴人所購買者為「店舖住宅」，有使用執照為證（
        本院卷二第154-162 頁），足見系爭建物1 樓確可作為
        商業性利用，被上訴人並無詐欺情事。
      4.主張非由大專院校建築系教授公開評選建築規劃設計部
        分：上訴人抗辯：被上訴人廣告「金字招牌建築品質有
        保障」、「由各大專院校建築系教授公開評選建築規劃
        」，實則系爭建案並非由建築專業科目之教授規劃設計
        等語。惟查，系爭建案參選之建築師共有：陳耀如、吳
        昌成、曾文宏、劉明泉等4 人，而參加評選之各大專院
        校建築系教師為：逢甲大學建築系副教授兼系主任郭永
        傑（博士學歷）、國立台北科技大學建築系教授兼設計
        學院院長黃定國（碩士學歷）、國立雲林科技大學副教
        授文一智（建築工學博士）、高苑工專建築工程科主任
        謝育穎及被上訴人生產技術服務處蘇佳煌建築師等人，
        經評選結果由陳耀如建築師獲得本件設計監造權等情，
        有被上訴人提出之工程公開徵求設計圖樣總名次評定表
        、高雄糖廠函文及評選委員會專家學者建議名單查詢資
        料、名片、推薦書及公開徵求設計圖樣應徵須知可參（
        本院卷二第163-172 頁），顯示本件建築規劃之人員確
        係出自建築系相關專業科目，且確有教授資格者參與評
        選之事實，上訴人抗辯遭受詐欺，尚屬無據。
      5.主張消極隱匿事實部分：
        內政部公布之預售屋買賣契約書範本僅供參考，非必須
        原式原樣，且該範本僅適用於區分所有建物之情形，系
        爭建物為獨立分照之房屋，非該範本所指情形。至於系
        爭買賣標的，不僅明載在買賣契約書第2 條內，且載明
        「詳附件二」之明細表，契約書在第15條並載明「本約
        之附件視為本契約之一部分」，查買賣契約書第21頁明
        細表清晰可見，並特就各該買受人部分，以顯著之黃色
        標明，要無隱匿事實情事。
  　　6.由上所述，被上訴人並無詐欺情事，上訴人抗辯被詐欺
        而訂系爭買賣契約，依民法第92條規定撤銷該買賣契約
        為無可採。
　  (四)上訴人得否以系爭建物有多項瑕疵為由，請求減少價金？
      或主張同時履行抗辯？
      1.系爭建物瑕疵部分：
        系爭建物之瑕疵，兩造合意以高雄地方法院90年度重訴
        字第885 號事件，同屬都會金龍店舖住宅工程，送請國
        立高雄應用科技大學（下稱高科大）鑑定之爭點為準（
        本院卷三第20頁），高科大鑑定結果如下：
      (1) 磁磚非全磁化：
          因室內面磚（壁磚或地磚）的平均吸水率(3.44%) 大
          於CNS 規範（要小於1%）規定，表示所鑑定之室內面
          磚並不符合CNS9737R1018所定義之瓷質，因此除非全
          磁化的定義在設計圖另有說明或有其他特殊定義，否
          則本案之室內磁磚非全磁化。磁磚非全磁化是屬於固
          有瑕疵。
      (2) 房屋龜裂漏水：
          系爭房屋有房屋龜裂情形，主要結構（樑、柱）的裂
          縫較少，裂縫幾乎都在牆壁上，且裂縫破損的等級大
          部分屬於第一級損害，因此由目視檢驗之初步結構判
          定，目前整體結構破壞並不嚴重。系爭房屋有漏水情
          形，房屋漏水位置大部分在1樓和2樓牆壁與浴室天花
          板下方，且有些地點的漏水頗嚴重，漏水原因是浴室
          地板及牆壁施工不良所導致。房屋龜裂和漏水都是屬
          於固有瑕疵。
　　　(3) 壁磚、地磚空洞化：
　　　　　每層樓的施工單位（如浴室牆壁、廚房牆壁和房間地
          板）之室內壁磚和地磚或多或少有空洞化瑕疵，顯示
          壁磚和地磚的施工草率。因系爭房屋目前尚未有人居
          住，因此室內壁磚和地磚空洞化都是屬於固有瑕疵。
　　　(4) 門窗縫溝之裂縫漏水：
　　　　　雖有少部份的門窗縫溝或角隅有細紋裂縫，但經由裂
          縫漏水的情形卻很少見。
　　　(5) 屋頂防熱磚龜裂鼓起：
　　　　　屋頂露台的防熱磚有空洞化和龜裂鼓起瑕疵，尤其防
          熱磚黏貼不良率（空洞化）所佔的比例非常高，約佔
          黏貼面積20%-55%。另外，因系爭房屋至少有4年以上
          無人居住，且有修補痕跡，屋頂露台防熱磚容易經過
          日曬雨淋影響，因此屋頂防熱磚龜裂鼓起是兼具有固
          有瑕疵和自然原因形成等因素。
　　　(6) 屋頂伸縮縫龜裂：
　　　　　經實地查驗發現，部分伸縮縫外部覆蓋物已經破損。
          另外，由伸縮縫龜裂破損外觀發現，伸縮縫的施工不
          良，因此屋頂伸縮縫龜裂是屬於固有瑕疵。
　　　(7) 牆壁水泥塊掉落：
　　　　　系爭房屋 4樓內部的水泥塊掉落是建築物施工時因需
          要架設機具或設置螺栓所造成的損傷，且事後之修飾
          粉刷工作不確實所致。另外，系爭房屋 5樓外牆之壁
          磚脫落，亦是施工不良造成的。
　　　(8) 排水系統阻塞：
　　　　　依滲水試驗和水電消防檢查，發現目前排水設施的功
          能正常。
　　　(9) 水電消防規格不符：
　　　　　依水電消防檢查發現，系爭房屋並無消防設施。經檢
          驗電力部分，符合一般住宅電氣裝置標準；但電信部
          分之弱電箱體未貼上弱電系統昇位圖，且內襯板為鋪
          鍍亞鐵皮之木材底板（非防火材質），此與規定不符
          ；另外，目前之衛生設備及給排水設施的功能正常。
　　　(10)樓板角隅有無作斜筋補強；柱拉力鋼筋搭接有無錯開
          ；是否影響結構安全：
          依鋼筋探測器檢測樓板角隅鋼筋的抽樣結果發現，樓
          板角隅之下層並無斜筋補強，此與設計圖不符。就柱
          鋼筋搭接有無錯開部分，依現場會勘的會議記錄，台
          糖公司已承認該搭接鋼筋並未錯開，但已採用增加搭
          接長度方式補強。因此經由抽驗檢測後的瑕疵有：樓
          板並沒有角隅鋼筋；有某些柱的箍筋平均間距與設計
          圖不符，且所有柱鋼筋搭接度的箍筋間距也與設計圖
          不符；另外，柱的搭接鋼筋並未錯間排列。依一般結
          構計算，這些瑕疵在結構安全計算並未特別考慮，但
          對建築物實際的耐震性和承載力，仍然會有影響。有
          關瑕疵影響建築物耐震能力和承載力的評估，因系爭
          房屋為連棟建築的一部分，以現有資料和檢驗結果並
          無法判斷是否影響結構安全。由目前結構物的現況判
          斷，目前主體結構並未有重大損傷情形。
　　  (11)基地高程有無按圖施工：
　　　　　基地高程和整地高程不符：且房屋高程和設計高程的
          要求不符。
　　　(12)地下水質是否已遭垃圾污染而影響環境衛生：
　　　　　依地下水質檢測結果，基地目前受垃圾污染情形在安
          全範圍內。
　　　(13)編號B34 戶房屋牆壁混凝土鑽心試驗抗壓強度，未達
          施工圖規定之75% ，該隨機取樣是否適用於全體房屋
          ，系爭房屋是否有此情形：因全體房屋共有 5區（A
          區、B 區、C 區、D 區、E 區），而成功大學採抽樣
          方式B 區、C 區、E 區）分別評估，因此編號B34 戶
          房屋牆壁混凝土鑽心試驗抗壓強度，未達施工圖規定
          之75% ，應只能代表Ｂ區房屋的鑑定結果，並不適用
          於全體房屋。
　  　2.系爭建物之坪數是否不足：
　　  　上訴人購買系爭建物之面積為289.21平方公尺（見買賣
        契約第2 條二房屋部分，原審卷第17頁背面），而建物
        登記簿上所載之建物總面積則為288.95平方公尺，誤差
        僅0.26平方公尺，有建物謄本可稽（本院卷三第114 頁
        ），依兩造約定之買賣面積與建物登記簿上所載之面積
        誤差未逾1%，依契約第3 條約定，屬互不找補之範圍，
        自非瑕疵。
  　　3.系爭房屋混凝土強度部分：
　  　　專案小組鑑定報告抽驗4戶（E11、C8、B34、E20），其
        結果係B34 戶混凝土強度不合格，其餘3 戶均屬合格。
        而高科大鑑定報告試驗系爭房屋（B14 、B15 、B16）
        之試驗結果，仍有試體之試驗壓力強度小於規定設計強
        度之75% ，因此依「建築技術規則」之規定可以認定，
        上述房屋的混凝土強度為不合格。上訴人主張鑑定報告
        書內有提到混凝土鑽心取樣具有代表性，可以一體適用
        ，並非僅有鑽孔之房屋才可以適用。被上訴人主張該鑑
        定報告係針對B14 、B15 、B16 的建物，與本件系爭建
        物無關（本院卷四第69頁）。系爭都會金龍建案之建物
        ，經歷88年921 大地震之4 級強震後，由國營會委託專
        業機構組成專業小組進行鑑定，而89年3 月14日作成結
        構安全無虞之鑑定結論。嗣於92年間再經高雄科技應用
        大學之鑑定，該鑑定報告明載主要結構裂縫較少，裂縫
        幾乎均在牆壁上，且裂縫破損之程度大部分屬於第1 級
        損害；且依鑑定報告書可知屬於第3 級損害程度者僅有
        1 處，第2 級之損害程度者則僅有5 處，足證系爭建物
        並無上訴人所指之結構不安全之情形甚明。又據專案小
        組鑑定報告書第5 頁鑑定結論所載：「惟任何低層建築
        之耐震性能安全與否，主要取決於建築物長軸方向與短
        軸方向之餘裕壁量是否足夠。少數部分之混凝土品質與
        箍筋品質倘有瑕疵，對整棟低層建築物之耐震安全不會
        構成嚴重威脅。又高雄市於921 集集地震時，震度為4
        級，但鑑定標的物之主體結構並未發現損害現象，表示
        鑑定標的物目前尚無因結構安全而不適合居住之虞。」
        ，縱系爭房屋之混凝土強度有瑕疵，然該瑕疵並未影響
        結構安全，致人無法安全居住之程度，系爭建物之混凝
        土強度自無再予鑑定之必要。
      4.按買賣因物有瑕疵，而出賣人依前5 條規定，應負擔保
        之責者，買受人得解除其契約，或請求減少價金。但依
        情形，解除契約顯失公平者，買受人僅得請求減少價金
        ，民法第359 條定有明文。查系爭房屋固有上述瑕疵，
        惟尚不影響結構及居住使用之安全，上訴人據此表示解
        除系爭買賣契約，不應准許（另詳反訴部分論述）。但
        被上訴人應負買賣之瑕疵擔保責任，上訴人請求減少價
        金，洵屬有據。本院審酌系爭房屋瑕疵之上開各情狀，
        及上訴人請求按照買賣契約之總價金折減23% ，被上訴
        人則主張在總價金20% 範圍內酌減（本院卷三第202 頁
        、本院卷四第103 頁），爰認按總價金折減22% 為適當
        ，即折減1,982,200 元（9,010,000 ×22 / 100）。從
        而被上訴人請求給付買賣價金在4,327,800 元（6,310,
        000 －1,982,200）範 圍內，應予准許。
      5.依買賣契約書第10條第1 款約定：「甲方（即上訴人）
        未依第5 條、第6 條規定付款，其逾期部分，甲方須依
        應付金額每日加計萬分之5 滯納金於補交時一併繳清…
        …」。按滯納金之性質係違約金，違約金之約定過者，
        法院得酌減之，上訴人拒絕繳納系爭買賣價款及辦理交
        屋手續，致被上訴人受有管理費、土地成本等損害，本
        院參酌被上訴人因上訴人遲延應給付之金額為4,327,80
        0 元被上訴人無法運用該資金之損害，及被上訴人為較
        大之經濟企業體，而上訴人則為經濟上較弱勢之承購人
        等情，認滯納金按約定之滯納金5 分之1 即433 元（4,
        327,800 ×0.0005×0.2 ；元以下四捨五入）算為適當
        ，被上訴人逾此請求之滯納金為無理由。
      6.再依系爭買賣契約第13條關於保固責任約定（原審卷第
        21頁背面）上訴人可於保固期間內要求被上訴人改善，
        茲上訴人僅表示解除契約，並無要求被上訴人改善而被
        上訴人不為改善之情形，則上訴人自不得主張同時履行
        抗辯。
    (五)綜上所述，上訴人抗辯系爭買賣契約不成立或撤銷被詐欺
      之系爭買賣契約或主張同時履行抗辯，核均無據，故兩造
      間之系爭買賣契約仍有效存在，被上訴人依據買賣契約之
      約定請求上訴人給付，在4,327,800 元及自87年11月10日
      （約定交屋翌日，原審卷第43至46頁）至清償日止按週年
      利率百分之5 計算之利息，並自87年11月10日起至實際辦
      理交屋日止，按日給付被上訴人433 元範圍內，應予准許
      。逾此所為之請求，不應准許。就上開應准許部分，原審
      為上訴人敗訴之判決，核無違誤，上訴意旨求予廢棄為無
      理由，應予駁回。就上開不應准許部分，原審為上訴人敗
      訴之判決，並為假執行之宣告，自有未合。上訴意旨就該
      部分求予廢棄為有理由，爰廢棄改判如主文第2 項所示。
      被上訴人勝訴部分，上訴人陳明願供擔保准免為假執行，
      核無不合，爰酌定相當之擔保金額准許之。
乙、反訴部分：
    按買賣因物有瑕疵，而出賣人依前5 條之規定，應負擔保之
    責者，買受人得解除其契約，或請求減少價金。但依情形，
    解除契約顯失公平者，買受人僅得請求減少價金。民法第35
    9 條定有明文。系爭建物基地，被上訴人按兩造約定之契約
    內容辦理移轉登記之面積僅短少0.26平方公尺，誤差未逾1%
    ，依買賣契約第3 條約定屬互不找補範圍，且在合理誤差值
    內，非屬瑕疵，另系爭房地之銷售廣告並無不實，均如前述
    。又系爭建物工程經高雄應用科技大學鑑定結果，雖有磁磚
    非全磁化、房屋龜裂漏水、壁磚地磚空洞化、屋頂防熱磚龜
    裂鼓起、屋頂伸縮縫龜裂、牆壁水泥塊掉落、水電消防規定
    不符、樓板並沒有角隅鋼筋及某些柱的箍筋平均間距與設計
    圖不符、柱的搭接鋼筋並未錯開排列、基地高程未按圖施工
    、建築基地含有垃圾、房屋混凝土強度不足等，惟上開瑕疵
    並不影響結構及環境安全，亦不致影響居家生活之便利與安
    全，上訴人以此為由，表示解除買賣契約，顯失公平，不予
    准許。又按民法第256 條規定，債權人於有第226 條之情形
    時，得解除其契約，而同法第227 條規定，因可歸責於債務
    人之事由，致為不完全給付者，債權人得依關於給付遲延或
    給付不能之規定行使其權利。另買賣因物有瑕疵，而出賣人
    依前5 條之規定，應負擔保之責者，買受人得解除其契約，
    或請求減少價金。但依情形，解除契約顯失公平者，買受人
    僅得請求減少價金，民法第359 條固亦有明文。系爭建物部
    分雖有瑕疵而可修繕，但上訴人並未定期間請求被上訴人改
    善，自不能依民法第256 條不完全給付之規定，主張解除買
    賣契約。又民法第359 條乃各種債之特別規定，在房屋之買
    賣價值甚鉅時，如解約顯失公平時，基於民法359 條立法之
    特別考量，此情形下，物之瑕疵擔保責任的特別規定，應排
    除部分債務不履行的規定，優先於民法第256 條通則規定予
    以適用。系爭建物雖有部分無法改善之瑕疵，惟該瑕疵，並
    不影響建物結構及上訴人居家之安全，若准解除買賣契約，
    整體觀察，顯失公平，上訴人據此主張被上訴人不完全給付
    ，依民法第226 條、256 條規定解除系爭買賣契約，請求對
    造給付2,700,000 元本息，亦不應准許；其假執行之聲請，
    亦失所依附，應併予駁回。原審就此部分為上訴人敗訴之判
    決，核無違誤。上訴意旨指摘原判決此部分不當求予廢棄為
    無理由，應予駁回。此部分上訴人假執行之聲請應併予駁回
    。
據上論結，本件上訴為一部有理由，一部無理由，依民事訴訟法
第449 條第1 項、第450 條、第463 條、第392 條第2 項、第79
條，判決如主文。
中　　華　　民　　國　　94　　年　　6 　　月　　15　　日
                            民事第六庭
                                審判長法官  許明進
                                法      官  李炫德
                                法      官  張明振
以上正本證明與原本無異。
如對本判決上訴，須於判決送達後20日內向本院提出上訴狀，
其未表明上訴理由者，應於上訴後20日內向本院提出上訴理由
書（均須按他造當事人之人數附繕本）。上訴時應提出委任律師
或具有律師資格之人之委任狀，並依附註條文規定辦理。
中　　華　　民　　國　　94　　年　　6 　　月　　17　　日
                                書　記　官  彭筱瑗
附註：
民事訴訟法第466條之1 ：
對於第二審判決上訴，上訴人應委任律師為訴訟代理人，但上訴
人或其法定代理人具有律師資格者，不在此限。
上訴人之配偶、三親等內之血親、二親等內之姻親，或上訴人為
法人、中央或地方機關時，其所屬專任人員具有律師資格並經法
院認為適當者，亦得為第三審訴訟代理人。第1 項但書及第2 項
情形，應於提起上訴或委任時釋明之。
                                                 KQ
